【裁判字號】    99,審訴,804
【裁判日期】    990512
【裁判案由】    毒品危害防制條例
【裁判全文】
臺灣高雄地方法院刑事判決             99年度審訴字第804號
公  訴  人  臺灣高雄地方法院檢察署檢察官
被      告  甲○○
上列被告因違反毒品危害防制條例案件，經檢察官提起公訴（98
年度毒偵字第6831號），本院以簡式審判程序審理，判決如下：
    主  文
甲○○施用第一級毒品，累犯，處有期徒刑捌月。扣案之第一級
毒品海洛因壹包（驗前淨重零點壹肆陸公克、驗後淨重零點壹
陸公克）沒收銷燬之。
    事  實
一、甲○○前因施用毒品案件，經本院以91年度毒聲字第4228號
    裁定送觀察、勒戒後，因無繼續施用毒品傾向，於民國91年
    8 月6 日執行完畢釋放，並由臺灣高雄地方法院檢察署檢察
    官以91年度毒偵字第3421號不起訴處分確定。又於92年間，
    因施用毒品案件，經本院以92年度訴字第1378號判決判處有
    期徒刑8 月確定（與另犯肅清煙毒條例案件之殘刑、詐欺案
    件接續執行，於96年5 月10日縮刑期滿執行完畢）。復於97
    年間，因公共危險案件，經本院以97年度審交簡字第3914號
    判決判處有期徒刑3 月確定，於98年4 月15日易科罰金執行
    完畢。
二、詎甲○○仍不知戒絕毒癮，明知海洛因業經公告列為毒品危
    害防制條例第2 條第2 項第1 款之第一級毒品，不得非法持
    有、施用，竟基於施用第一級毒品海洛因之犯意，於98年10
    月28日16時許，在其位於高雄市前鎮區○○○路32巷2 弄15
    號住處內，以將海洛因摻入香菸內點燃之方式，施用第一級
    毒品海洛因1 次。嗣於98年10月29日17時20分許，在高雄市
    前鎮區○○○路與光華路口，因行跡可疑為警盤查，並扣得
    其所有之第一級毒品海洛因1 包（驗前淨重0.146 公克、驗
    後淨重0.136 公克），並經其同意為警採集尿液送驗，檢驗
    結果呈嗎啡陽性反應，始悉上情。
三、案經高雄市政府警察局前鎮分局移送臺灣高雄地方法院檢察
    署檢察官偵查起訴。
    理  由
一、被告甲○○所犯係死刑、無期徒刑、最輕本刑為3 年以上有
    期徒刑以外之罪，其於準備程序就前揭被訴事實為有罪之陳
    述，經受命法官告知簡式審判程序之旨，並聽取其與公訴人
    意見後，本院認無不得或不宜改依簡式審判程序進行之處，
    爰依刑事訴訟法第273 條之1 第1 項、第284 條之1 ，裁定
    本件由受命法官獨任進行簡式審判程序，合先敘明。
二、上揭事實，業據被告於本院審理時坦承不諱，且其於上開時
    間為警查獲時所採取之尿液，經送請高雄市立凱旋醫院檢驗
    結果，確呈嗎啡即海洛因代謝物陽性反應，有該院98年11月
    16日濫用藥物尿液檢驗報告（檢體編號：I-426 號）、高雄
    市政府警察局前鎮分局濫用藥物尿液檢體監管記錄表各1 紙
    在卷可稽。又扣案之白色粉末1 包，經送請高雄市立凱旋醫
    院檢驗結果，含第一級毒品海洛因成分（驗前淨重0.146 公
    克、驗後淨重0.136 公克），有該院98年11月21日高市凱醫
    驗字第11696 號濫用藥物成品檢驗鑑定書1 份在卷可考。據
    此，足徵被告上開自白核與事實相符，自可採為認定事實之
    證據，其施用第一級毒品之犯罪事實，堪以認定。
三、按毒品危害防制條例於92年7 月9 日修正公布，自93年1 月
    9 日施行，其中第20條、第23條將施用毒品之刑事處遇程序
    ，區分為「初犯」及「5 年內再犯」、「5 年後再犯」，依
    其立法理由之說明：「初犯」，經觀察、勒戒或強制戒治後
    ，應為不起訴處分或不付審理之裁定；經觀察、勒戒或強制
    戒治執行完畢釋放後，「5 年內再犯」者，因其再犯率甚高
    ，原實施之觀察、勒戒及強制戒治既已無法收其實效，爰依
    法追訴或裁定交付審理。至於經觀察、勒戒或強制戒治執行
    完畢釋放後，「5 年後再犯」者，前所實施之觀察、勒戒或
    強制戒治已足以遮斷其施用毒品之毒癮，為期自新及協助其
    斷除毒癮，仍適用「初犯」規定，先經觀察、勒戒或強制戒
    治之程序。從而依修正後之規定，僅限於「初犯」及「5 年
    後再犯」二種情形，始應先經觀察、勒戒或強制戒治程序。
    倘被告於5 年內已再犯，經依法追訴處罰，縱其第3 次（或
    第3 次以上）再度施用毒品之時間，在初犯經觀察、勒戒或
    強制戒治執行完畢釋放5 年以後，已不合於「5 年後再犯」
    之規定，且因已於「5 年內再犯」，顯見其再犯率甚高，原
    實施觀察、勒戒或強制戒治，已無法收其實效，即應依該條
    例第10條處罰（最高法院95年第7 次刑事庭會議決定意旨、
    95年度台非字第65號刑事判決意旨參照）。查本件被告因施
    用毒品案件，有事實欄所載經觀察勒戒及法院判刑執畢等情
    形，此有臺灣高等法院被告前案紀錄表1 份在卷可按，其於
    觀察勒戒執行完畢釋放後5 年內已再犯施用毒品之情事，揆
    諸上揭說明，雖本次施用毒品之犯行距初犯經觀察勒戒執行
    完畢釋放日已逾5 年，仍應依法論罪科刑。
四、核被告所為，係犯毒品危害防制條例第10條第1 項之施用第
    一級毒品罪。被告持有第一級毒品海洛因之低度行為，為其
    施用之高度行為所吸收，不另論罪。又被告前有如事實欄所
    示犯罪科刑及執行情形，有上開前案紀錄表可按，其於受徒
    刑之執行完畢後，5 年內故意再犯本件有期徒刑以上之罪，
    為累犯，應依刑法第47條第1 項規定加重其刑。又毒品危害
    防制條例第17條第1 項所稱「供出毒品來源，因而破獲者」
    ，係指被告供出毒品來源之有關資料，諸如前手之姓名、年
    籍、住居所、或其他足資辨別之特徵等，使調查或偵查犯罪
    之公務員因而對之發動調查或偵查並破獲者而言（最高法院
    98年度臺上字第3274號判決意旨參照）。經查，被告本件犯
    行為警查獲後，向承辦員警供出毒品來源，經警據以破獲梁
    仁豪販毒，刻由臺灣高雄地方法院檢察署偵辦中等情，有被
    告之警詢筆錄、梁仁豪之臺灣高等法院被告前案紀錄表各1
    份在卷可參，爰應依毒品危害防制條例第17條第1 項規定減
    輕其刑，並依刑法第71條第1 項規定，先加後減之。
五、本院審酌被告前曾因施用毒品案件經觀察勒戒，並經法院判
    刑執畢，仍未能徹底戒絕毒品，復犯本案犯行，顯見其無戒
    毒悔改之意，有入監矯治之必要；另念其犯後坦承犯行，及
    施用毒品乃戕害自身健康，尚未直接危害他人，反社會性不
    高等一切情狀，量處如主文所示之刑，以資懲儆。扣案之白
    粉1 包經送驗結果，確含第一級毒品海洛因之成分，業已認
    明如前，爰依毒品危害防制條例第18條第1 項前段之規定，
    沒收銷燬之；又鑑定單位一般係以傾倒之方式，將包裝袋內
    之毒品倒出而與包裝袋分離而稱重，必要時，輔以刮杓刮取
    袋內毒品，然無論依何種方式分離，包裝袋內均有極微量之
    毒品殘留，業經法務部調查局以93年3 月19日調科壹字第09
    300113060 號函釋在案，並為本院職務上已知之事實，足認
    本件用以包覆扣案海洛因之包裝袋，其內含有極微量之毒品
    殘留而無法析離，應整體視為扣案之第一級毒品海洛因，不
    問屬於犯人與否，應依前開規定併予沒收銷燬之。至於鑑驗
    耗用之毒品既已滅失，自無庸宣告沒收銷燬，附此敘明。
據上論斷，應依刑事訴訟法第273 條之1 第1 項、第299 條第1
項前段，毒品危害防制條例第10條第1 項、第17條第1 項、第18
條第1 項前段，刑法第11條、第47條第1 項，判決如主文。
本案經檢察官黃齡慧到庭執行職務。
中    華    民    國    99    年    5     月    12    日
                  刑事第十庭  法  官  楊佩蓉
以上正本證明與原本無異。
如不服本判決應於收受送達後10日內向本院提出上訴書狀，並應
敘述具體理由；如未敘述上訴理由者，應於上訴期間屆滿後20日
內向本院補提理由書（均須按他造當事人之人數附繕本）「切勿
逕送上級法院」。
中    華    民    國    99    年    5     月    12    日
                              書記官  陳蓉柔
附錄本案判決論罪科刑法條：
毒品危害防制條例第10條第1 項
施用第一級毒品者，處6 月以上5 年以下有期徒刑。

司法院資訊處製作；財團法人民間司法改革基金會備份。
